【裁判字號】    96,易緝,200
【裁判日期】    970409
【裁判案由】    詐欺等
【裁判全文】
臺灣高雄地方法院刑事判決        96年度易緝字第200 號
公  訴  人  臺灣高雄地方法院檢察署檢察官
被      告  丙○○
上列被告因詐欺等案件，經檢察官提起公訴（94年度偵字第2257
0 號），本院判決如下：
    主  文
丙○○連續犯詐欺取財罪，處有期徒刑捌月，減為有期徒刑肆月
，如易科罰金，以銀元佰元（即新台幣玖佰元）折算壹日。
被訴侵占部分無罪。
    事  實
一、丙○○明知伊實際上並無承包位於大貝湖（即澄清湖）附近
    別墅之庭園、屋內裝潢及大理石地板工程（下稱大貝湖別墅
    工程），竟基於意圖為自己不法所有之概括犯意，於民國92
    年12月中旬（起訴書誤載為93年2 月間），在其當時位於高
    雄市○○區○○路23號5 樓之住處，向其母親之友人乙○○
    詐稱現承包大貝湖別墅工程，即將開工，惟缺乏資金支付工
    程材料費用云云，邀乙○○出資，伊負責技術，共同投資該
    工程，並訛以工程完工後，乙○○可取得工程款扣除本金後
    所餘利潤之一半云云，致乙○○不疑有詐，而允以投資。嗣
    丙○○乃承前概括犯意，連續於附表所示時間，以電話通知
    或當面口頭表示等方式，佯稱附表所示各項工程支出名目、
    事由，要求乙○○交付金錢，均使乙○○陷於錯誤，而於附
    表所示時間、地點交付如附表各該編號所示數額之金錢，而
    詐騙得逞，共計詐得新台幣（下同）656,000 元。嗣因丙○○遲未繳交上開各該支出名目之收據，且經乙○○多方要求
    前往工地視察工程，均遭丙○○託詞拒絕，乙○○始知受騙
    ，乃循線查悉全情。
二、案經乙○○訴由臺灣高雄地方法院檢察署檢察官偵查起訴。
    理 由
壹、證據能力之認定：
    按被告以外之人於審判外之言詞或書面陳述，除法律有規定
    者外，不得作為證據，刑事訴訟法第159 條固定有明文，惟
    被告以外之人於審判外之陳述，雖不符同法第159 條之1 至
    之4 規定，而經當事人於審判程序同意作為證據，法院審酌
    該言詞陳述或書面陳述作成時之情況，認為適當者，亦得為
    證據。又當事人、代理人或辯護人於法院調查證據時，知有
    第159 條第1 項不得為證據之情形，而未於言詞辯論終結前
    聲明異議者，視為有前項之同意，此亦據同法第159 條之5
    規定甚明。查本案所引之證據（詳如後述），其中屬於傳聞
    證據部分，縱無刑事訴訟法第159 條之4 所定之例外情形，
    ，然因檢察官、被告均於本院審理中均同意引為證據，本院
    審酌上開該等言詞陳述或書面陳述作成時之情況，並無非法
    取得之不適當情形，則依刑事訴訟法第159 條之5 第1 項之
    規定，為傳聞法則之例外，有證據能力，本院自得引為判決
    參考之依據，合先敘明。
貳、有罪部分：
一、訊據被告丙○○固坦承告訴人乙○○投資大貝湖別墅工程，
    並交付其35萬元大理石材料費用等情，然矢口否認有何詐欺
    取財之犯行，並辯稱：伊並未遊說告訴人投資大貝湖別墅工
    程，係告訴人自己知道伊在承包工程，才至伊住處說要投資
    ，大貝湖別墅工程確實存在，本件工程之投資款，伊僅向告
    訴人收取35萬元之大理石材款項，且確有用於購買大理石，
    係因工程進行約三分之二時，上游包商避不見面，伊前去找
    業主商量，業主表示工程款項都已支付與上包，伊欲繼續完
    工，然業主不願意，伊始未再繼續承作該工程，伊嗣亦交付
    發票人為朝明企業行、票號為KM0000000 號、面額20萬元及
    發票人為久沁企業有限公司、票號RB0000000 號、面額為15
    萬元之支票各1 張與告訴人，以清償告訴人所交付之大理石
    款項云云（本院96年度易緝字第200 號卷，下稱院緝卷第22
    、85、393 頁）。惟查：
  (一)被告確以投資大貝湖別墅工程之名義，於92年12月中旬，在
    高雄市○○區○○路23號5 樓住處邀告訴人出資，經告訴人
    同意後，嗣並連續於附表所示時間之前某時，電話通知或當
    面口頭向告訴人表示附表所示各項工程支出名目、事由，而
    要求告訴人交付金錢，告訴人均乃於附表所示時間、地點交
    付如附表各該編號所示之金錢等情，業據告訴人於警詢及本
    院審理中指證明確（臺灣高雄地方法院檢察署93年度發查字
    第3801號卷，下稱發查卷，第23、24頁、院緝卷第178 至18
    0 頁），且核與卷附告訴人製作之大貝湖別墅工程付款支出
    傳票12張所載相符（院緝卷第119 至124 頁）；又告訴人名
    下高雄市第三信用合作社帳戶，確實曾於92年12月23日經領
    取45,000元、於92年12月29日經領取20,000元、93年1 月15
    日領取35,000元、93年1 月28日領取35,000元、93年1 月29
    日領取360,000 元，亦恰與告訴人所指如附表編號1、3、7
    、9 、10所示交付日期及提領金額相符或大致相符，有高雄
    市第三信用合作社存摺往來明細查詢1 份在卷為憑（院緝卷
    第124 頁）。又本件告訴人多次要求被告將各該付款之收據
    繳回，被告均未繳回，另告訴人亦多次要求被告帶其前往大
    貝湖別墅工程之工地查看工程進度，被告均藉詞推拖，除據
    告訴人於本院審理中結證明確外（院緝卷第180 頁），復觀
    諸告訴人所提出之錄音譯文內容顯示，被告於告訴人向伊索
    討支付花蓮大理石款項之收據時，確曾以該收據已交付與業
    主等語加以敷衍（院緝卷第141 頁），又告訴人央求被告明
    日立即帶其至大貝湖別墅工程現場視察，被告又以需視其他
    工程施作情形再行決定等語回覆（院緝卷第142 頁）等情亦
    明。再本件被告自94年2 月24日至臺灣高雄地方法院檢察署
    偵查庭應訊而知悉告訴人就大貝湖別墅工程付款一事對伊提
    出告訴之時起，迄至經本院第二次通緝而於96年12月12日到
    案時止，此間歷時2 年餘，被告從未能主動提出任何與大貝
    湖別墅工程相關之合約書、付款單據、施工圖說等文件，又
    經本院通緝到案後，經本院詢以相關業主之姓名、上游包商
    名稱、花蓮大理石廠商名稱、支付廠商大理石款項之帳戶，
    甚至連大貝湖別墅工程之具體地點，均無法說明（院緝卷第
    25至29頁）；迨至本院準備程序，亦未能提出任何確切之人
    、事、物可供本院調查，且經被告當庭委託其胞弟己○○前
    往被告現住處拿取相關資料結果，亦未能尋得相關之文件（
    院緝卷第78、87、88頁）；衡以社會常情，工程承包之金額
    往往動輒數百萬元、數千萬元，且往往易因工程追加、變更
    、完工遲延、驗收不過等事宜衍生紛爭，上下游包商間為明
    瞭彼此權利義務，往往定有工程合約以保障自身權益；且被
    告既供承本件大貝湖別墅工程之工程款高達7 百多萬元，其
    包工程之利潤約工程款之一成至一成半（院緝卷第188 、19
    3 頁），大貝湖別墅工程如完工後應有近百萬元之可觀利潤
    ，被告於接洽及施作相關工程，更理應謹慎行事，焉有可能
    於未訂定契約情形下貿然施工，甚至於施作之過程中，全然
    未能留下任何文件、收據，而自陷於風險之理？況依被告所
    辯，其既亦因上游包商倒閉而蒙受損失，其亦理應盡力留存
    相關合約、付款證明文件或包商資料以利日後進行協商、追
    索，又焉有將該等資料任意棄置，致滅失而無法提出之理？
    而均益證本件確無大貝湖別墅工程之存在，被告實虛構大貝
    湖別墅工程藉以向告訴人詐財，亦堪可認定。
  (二)而被告雖以前揭情詞置辯，然依告訴人所提出之錄音內容顯
    示，告訴人與被告洽談本件大貝湖別墅工程事宜時，告訴人
    曾詢問被告已交付多少款項，並向被告表示：「您說63至67
    萬，應該全部付66萬多元」，被告則回答：「我記得是這樣
    ，因為我這裡有記帳，包括付給設計師翁3 萬5 千，我都有
    記」等語，有本院勘驗筆錄可憑（院緝卷第140 頁），顯見
    被告曾於審判外向告訴人自承確實收受告訴人所交付投資大
    貝湖別墅工程之款項63至67萬元，則被告所辯僅有收受告訴
    人所交付之35萬元之大理石款項，即有可疑。被告雖又辯稱
    告訴人所提出上開錄音內容係錄下伊等在同年9 月份、10月
    、11月份多次之對話並加以剪接而成，然此則據告訴人於本
    院審理時證稱：該錄音內容全部均係在94年7 月22日當晚錄
    下等語（院緝卷第183 頁），暨參酌本件告訴人提出告訴之
    時間為93年8 月16日，且於告訴當時已提出其自行製作之上
    開錄音帶之錄音譯文，有卷附告訴狀及告訴人手寫譯文各1
    份為憑（發查卷第4 至13頁），可認告訴人所指該錄音內容
    之時間應為93年，並非94年，此部分應係告訴人一時記憶錯
    誤；又經本院當庭勘驗上開錄音內容結果，亦未發現有何內
    容及背景聲音明顯不連貫之剪接情形（院緝卷第134 、135
    頁）；況被告與告訴人在該錄音對話中，告訴人詢問被告本
    件工程款究竟何時會撥款，被告尚且表示為8 月初，兩人並
    就被告至遲應於何時將所撥之工程款交付予告訴人等情加以
    商量，嗣被告甚至表示8 月5 日前會給告訴人消息等語（院
    緝卷第133 、136 、142） ，均顯見本件錄音確係於93年8
    月初之前所為，被告此部分所辯，即無可採。復查，上揭發
    票人為朝明企業行、票號為KM0000000 號、面額20萬元及發
    票人為久沁企業有限公司、票號RB0000000 號、面額為15萬
    元之支票各1 張（發查卷第13、14頁）係因告訴人與被告另
    就共同投資鳳仙花卡拉OK之工程發生糾紛，被告所交付用以
    清償欠款之用，並非返還大貝湖別墅工程之款項，亦據告訴
    人於警詢、偵查及本院審理中均證述明確（發查卷第24頁、
    臺灣高雄地方法院檢察署94年度他字第488 號卷，下稱他卷
    ，第8 頁，院緝卷第182 頁），另觀諸上開2 支票之發票日
    分別為93年6 月30日、93年7 月22日，再對照上揭93年7 月
    22日錄音所顯示之內容，被告尚且分別向告訴人表示大貝湖
    別墅工程尚有做追加工程、大理石部份現在已貼至三樓要下
    二樓之樓梯、大理石部分已付70萬元給大理石廠商（院緝卷
    第133 、138 頁）等語，顯可認被告當時向告訴人所表示之
    內容，係大貝湖別墅工程尚在進行中，則被告焉有可能於6
    月份即向告訴人坦承大貝湖別墅工程因上游廠商倒閉，而與
    告訴人進行協商，並返還告訴人所支付之大理石款項35萬元
    ？足認被告此部分所辯，亦與其前向告訴人所陳之詞，彼此
    矛盾。則被告所辯，均係事後卸責之詞，不足採信。
  (三)綜上，本件事證明確，被告連續詐欺取財犯行堪以認定，應
    依法論科。
二、被告行為後，刑法業於94年2 月2 日修正公布部分條文，並
    於95年7 月1 日施行（以下簡稱現行刑法，95年7 月1 日施
    行前之刑法簡稱修正前刑法）。依現行刑法第2 條第1 項規
    定：「行為後法律有變更者，適用行為時之法律。但行為後
    之法律有利於行為人者，適用最有利於行為人之法律。」。
    又本次修正涵蓋之範圍甚廣，故比較新舊法時，應就罪刑有
    關之共犯、牽連犯、連續犯、有無累犯加重、自首減輕暨其
    他法定加減原因與加減例等一切情形，綜其全部罪刑之結果
    而為比較，復有最高法院95年5 月23日所為之95年度第8次
    刑庭會議決議可資參照。經查：
  (一)修正前刑法第33條第5 款規定「罰金：1 元以上。」，且罰
    金罰鍰提高標準條例第1 條前段規定：「依法律應處罰金、
    罰鍰者，就其原定數額得提高為2 倍至10倍」、第3 條規定
    ：「依本條例提高罰金罰鍰之法律及其倍數由主管院定之」
    ，刑法所定提高罰金本刑之數額（單位為銀元），業經主管
    院核定提高為10倍，並自72年8 月1 日施行。至現行刑法第
    33條第5 款則規定「罰金：新臺幣1,000 元以上，以百元計
    算之。」，95年6 月14日公布施行之刑法施行法第1 條之1
    亦規定：「中華民國94年1 月7 日刑法修正施行後，刑法分
    則編所定罰金之貨幣單位為新臺幣。94年1 月7 日刑法修正
    時，刑法分則編未修正之條文定有罰金者，自94年1 月7 日
    刑法修正施行後，就其所定數額提高為30倍。但72年6 月26
    日至94年1 月7 日新增或修正之條文，就其所定數額提高為
    3 倍」，則被告行為時與行為後之法律，就罰金刑之提高數
    額已有不同。又刑法第339 條第1 項詐欺取財罪之法定刑為
    ：「5 年以下有期徒刑、拘役或科或併科1,000 元以下罰金
    。」，則依被告行為時法，其法定刑之罰金刑經提高並折算
    新台幣則為新台幣30,000元以下、30元以上。若依現行刑法
    ，因刑法第339 條第1 項規定亦係72年6 月26日前所訂定，
    故罰金部分應提高為30倍，即最高可罰新台幣30,000元，最
    低應罰新台幣1,000 元；經比較新、舊法之結果，應以修正
    前刑法對其較為有利。
  (二)被告行為後，刑法第56條關於連續犯之規定業於94年1 月7
    日修正公佈刪除，並於95年7 月1 日施行，此刪除雖非犯罪
    構成要件之變更，但顯已影響行為人刑罰之法律效果，自屬
    法律變更。而本件被告先後多次詐欺取財之行為，主觀上顯
    係基於同一之概括犯意，客觀上逐次實施數次行為而具連續
    性，進而侵害同一之法益，惟因其各次行為依一般社會健全
    觀念，在時間差距上，可以分開，在刑法評價上，各具獨立
    性，每次行為皆可獨立成罪，是依修正前刑法第56條之規定
    ，本得適用連續犯規定而論以一罪，並得加重其刑至二分之
    一，惟因現行刑法刪除前開連續犯規定，以致被告前揭數次
    違犯構成要件行為須依法分別論以數罪而併罰之，仍以行為
    時即修正前刑法第56條之規定較有利於被告（最高法院95年
    第8 次刑事庭會議決議亦採同一見解）。
  (三)修正前刑法第41條第1 項前段規定：「犯最重本刑為5 年以
    下有期徒刑以下之刑之罪，而受6 個月以下有期徒刑或拘役
    之宣告，因身體、教育、職業、家庭之關係或其他正當事由
    ，執行顯有困難者，得以1 元以上3 元以下折算1 日，易科
    罰金。」，又易科罰金折算標準，依修正前罰金罰鍰提高標
    準條例第2 條前段規定（現已刪除），就其原定數額提高為
    100 倍折算1 日，即以銀元300 元（即新臺幣900 元）折算
    為1 日。惟現行刑法第41條第1 項前段則規定：「犯最重本
    刑為5 年以下有期徒刑以下之刑之罪，而受6 個月以下有期
    徒刑或拘役之宣告者，得以新臺幣1,000 元、2,000 元或3,
    000 元折算1 日，易科罰金。」，比較修正前後之易科罰金
    折算標準，以修正前刑法之規定，較有利於被告。
  (四)綜上，本件關於被告行為之論罪科刑，依現行刑法第2 條第
    1 項前段規定，經整體比較結果，以適用修正前刑法論罪科
    刑，對被告較為有利。
三、核被告所為，係犯修正前刑法第339 條第1 項詐欺取財罪。
    其先後多次犯行，時間緊接，犯罪構成要件相同，顯均係基
    於概括之犯意反覆為之，應依修正前刑法第56條連續犯之規
    定論以一罪並加重其刑，公訴意旨未論以連續犯，容有誤會
    。爰審酌被告前有違反動產擔保交易法、侵占、公共危險、
    傷害等前科（均不構成累犯），有臺灣高雄地方法院檢察署
    刑案資料查註紀錄表、臺灣高等法院被告前案紀錄表各1 份
    在卷可稽，素行不佳。又其為貪圖不法利益，竟虛構大貝湖
    別墅工程，佯以投資之名連續多次向告訴人詐取財物，金額
    高達656,000 元，所造成之危害非輕，行為殊不足取；又其
    犯後否認犯行，飾詞狡辯，毫無悔意，且本件案發迄今已3
    年餘，被告均未與告訴人達成和解並賠償其損害，犯後態度
    顯然不佳，暨考量其犯罪所得、手段、家中經濟狀況、尚須
    扶養年邁父親及生病之子女等一切情狀，量處如主文所示之
    刑。再按「中華民國96年罪犯減刑條例」業經總統於96年7
    月4 日公布，同年7 月16日施行，本件被告犯罪時間，係在
    96 年4月24日以前，且其所犯罪名與宣告刑，經核符該條例
    第2 條第3 款規定，且無第3 條所列不予減刑之情形，本件
    即應於減刑後，依同條例第7 條規定於判決主文同時諭知其
    宣告刑及減得之刑，併就所減得未逾有期徒刑6 月之刑，諭
    知如主文所示易科罰金之折算標準，以示懲儆。
四、不另為無罪諭知：公訴意旨另以被告意圖為自己不法之所有
    ，以共同投資大貝湖別墅裝璜工程為誘惑，致告訴人不知有
    詐，陷於錯誤，而交付1,128 元（即起訴書所載總金額657,
    128-656,000 元）以投資大貝湖別墅工程，因認被告此部分
    所為亦涉犯刑法第339 條第1 項之詐欺取財罪嫌等語。惟查
    ，除附表所示款項外，告訴人固曾於偵查中提出大貝湖別墅
    工程付款支出傳票「現出號數」9 、11、14號等3 張支出傳
    票（見院緝卷第121 、122 、123 頁），惟觀諸上開3 張支
    出傳票之支出內容，依序分別為：「93年1 月21日大貝湖別
    墅工程收款170,000 元、混凝土收款17,600元」、「93年1
    月27日家樂福辦公桌乙張1,128 元」、「93年2 月3 日繳電
    話費3,000 元」。佐以告訴人於本院審理中證稱：支出傳票
    「現出號數」編號9 所載之款項，係因於93年1 月21日，被
    告表示大貝湖別墅工程部分完工，已向業主先收款17萬元，
    另有混擬土收款17,600元，但因被告均未交付，所以其將之
    記載於支出傳票上以便記帳，故此部分款項並非其實際支出
    之款項，又1,128 元之支出，係因被告家中缺乏辦公桌可使
    用，其與被告乃於93年1 月27日一起至家樂福量販店購買，
    並由其代被告支付購買該辦公桌之費用1,128 元，所以記錄
    在帳上，再大貝湖別墅工程付款支出傳票「現出號數」第14
    號之電話費3,000 元，係被告向其表示要繳交家裡電話費及
    手機費用，由其交付與被告繳費使用等語（院緝卷第129 頁
    ），已可認上開3 紙支出傳票之記載，或係告訴人主觀上認
    其應向被告收取之未收款項，或係在告訴人明知該等實際用
    途之情形下，為被告所墊付用以購買被告個人使用之辦公桌
    及墊付被告個人電話費用所為花費，自均非告訴人基於投資
    本件大貝湖別墅工程之目的，所實際交付與被告之投資款，
    均難認係本案被告施用詐術所詐得款金錢，且本件亦未再據
    告訴人指證或其他文件、資料足證告訴人除附表所示款項外
    ，有再因投資大貝湖別墅工程而交付被告其他款項之事實，
    檢察官所指被告另以投資大貝湖別墅工程向告訴人詐得1,12
    8 元一節，即難逕予認定，是被告此部分之犯罪應屬不能證
    明，本應為無罪之諭知。惟公訴人認此部分與前開起訴論罪
    之詐欺部分有實質上一罪關係，爰不另為無罪之諭知，附此
    敘明。
、無罪部分：
一、公訴意旨另以：被告於92年12月間與乙○○共同投資鳳仙花
    卡拉OK店面裝潢工程，約定由被告出工，告訴人出資，在工
    程完工前，被告陸續向業主丁○○收取工程款共30萬元現款
    後，即意圖為自己不法之所有，侵占入己，並交付來源不明
    且無法兌現之發票人為朝明企業行、票號為KM0000000 號、
    面額20萬元及發票人為久沁企業有限公司、票號RB0000 000
    號、面額為15萬元之支票各1 張，以應付告訴人。因認被告
    涉犯刑法第335 條第1 項侵占罪嫌云云。
二、按犯罪事實應依證據認定之，無證據不得認定其犯罪事實；
    不能證明被告犯罪者，應諭知無罪之判決，刑事訴訟法第15
    4 條第2 項、第301 條第1 項分別定有明文。復按刑事訴訟
    上證明之資料，無論其為直接或間接證據，均須達於通常一
    般之人均不致有所懷疑，而得確信其為真實之程度，始得據
    為有罪之認定，若關於被告是否犯罪之證明未能達此程度，
    而有合理懷疑之存在，致使無從形成有罪之確信，根據「罪
    證有疑，利於被告」之證據法則，即不得遽為不利被告之認
    定，亦有最高法院76年度臺上字第4986號判例可資參照。再
    按刑法上侵占罪之成立，以擅自處分自己持有之他人所有物
    ，或易其持有為所有，而逕為所有人之行為，為其構成要件
    ，其行為態樣雖各有不同，要必具有不法所有之意圖，方與
    本罪構成之要件相符。
三、本件公訴人認被告涉犯上開罪嫌，無非以被告偵查中之供述
    及告訴人於警詢、偵查中之指訴、證人戊○○、丁○○偵查
    中之證詞等為其論據。訊據被告固坦認承包鳳仙花卡拉OK店
    面裝潢工程，並前後向業主丁○○收取30萬元，惟堅決否認
    有何侵占犯行，並辯稱：鳳仙花卡拉OK店面裝潢工程，伊係
    實際出力完工之人，且當初僅係伊一人出面向業主丁○○承
    包該工程，其與業主丁○○訂約後，告訴人始事後加入投資
    ，本件工程合約係伊與業主丁○○訂立，如業主要支付工程
    款，也只能付給伊，伊並未侵占等語（院緝卷第21、23頁）
    。經查：證人即施作鳳仙花卡拉OK店面裝潢工程之木工戊○○雖於偵查中證稱該工程之木工材料費及其工資均為告訴人
    支付（偵卷第36頁），及雖亦於本院審理中證稱：以點工點
    料方式受僱於被告施作本件工程之木工部分，被告與告訴人
    是合夥關係等語（院緝卷第186 頁），惟此部分僅能證明鳳
    仙花卡拉OK店面裝潢工程係被告與告訴人實際共同經營，及
    告訴人確有支付本工程之相關開支，然此均係被告、告訴人
    與工人間之內部關係，則就被告有無權限向業主收受本件工
    程款或被告僅得代告訴人向業主收受本件工程款，尚難依證
    人戊○○前揭證詞逕予認定。況被告上開所辯，核與證人即
    業主丁○○於偵查中結證稱：係被告與其接洽承包鳳仙花卡
    拉OK店面裝潢工程，工程位在高雄市○○區○○路64號，起
    初工程款約定為35萬元，簽約後付了10萬元，平均隔了幾天
    被告說要付工錢5 萬元，其即交付給他，嗣工程追加到45萬
    元，因其與被告之合約有說明如未遵期完工，將扣工程款，
    是其付到30萬元後就沒有再繼續付錢給被告，之後下包商有
    來鬧場，繼而因告訴人加入商談的結果，始由其開立一張支
    票10萬元給被告等語相符（臺灣高雄地方法院檢察署檢察官
    94年度偵字第22570 號卷，下稱偵卷第36頁）；亦據證人即
    告訴人於本院審理中證承：鳳仙花卡拉OK店面裝潢工程係被
    告先與業主接洽完成後，才向其表示有承包到該等工程，收
    工程款部分應由被告向業主收取等情明確（院緝卷第180 、
    181 頁），則已堪認本件鳳仙花卡拉OK店面裝潢工程係被告
    與業主丁○○訂立工程契約，告訴人係在被告與業主丁○○
    訂約後，再另行與被告約定共同投資自明，是被告既係鳳仙
    花卡拉OK店面裝潢工程之定約人及承包商，其自有權向業主
    丁○○收取本件工程之工程款，被告收取本件鳳仙花卡拉OK
    店面裝潢工程之工程款，應認係基於其自身為工程承包商之
    地位，為自己處理事務而取得自己依契約得領取之款項，難
    謂係代告訴人收受款項，自難認有何變易持有「他人」所有
    物為自己所有之行為，參諸首揭說明，實不能逕以侵占罪相
    繩。是被告縱收取鳳仙花卡拉OK店面裝潢工程未給付予告訴
    人，亦核屬被告與告訴人之間另外就共同投資鳳仙花卡拉OK
    店面裝潢工程之民事法律關係，應由告訴人另循民事訴訟途
    徑解決。此外，本件復查無其他積極證據足資認定被告有何
    公訴人此部分所指之侵占犯行，依法自應為被告無罪之諭知
    。
據上論斷，應依刑事訴訟法第299 條第1 項前段、第301 條，刑
法第2 條第1 項前段，修正前刑法第56條、第339 條第1 項、第
41條第1 項前段，罰金罰鍰提高標準條例第1 條前段、廢止前罰
金罰鍰提高標準條例第2 條，中華民國九十六年罪犯減刑條例第
2 條第1 項第3 款、第7 條、第9條，判決如主文。
本案經檢察官甲○○到庭執行職務。
中    華    民    國    97    年     4    月     9    日
                  刑事第十三庭  審判長法  官  黃惠玲
                                      法  官  楊國煜
                                      法  官  黃苙荌
以上正本證明與原本無異。
如不服本判決應於收受本判決後10日內向本院提出上訴書狀，並
應敘述具體理由，如未敘述上訴理由者，應於上訴期間屆滿後20
日內補提理由書狀於本院（均須按他造當事人之人數附繕本）「
切勿逕送上級法院」。
中    華    民    國    96    年      4     月    9  日
                                      書記官  郭育秀
附表
┌──┬──────┬────────┬─────┬──────────┐
│編號│支付日期    │名目            │金額      │支付方式            │
│    │            │                │（新台幣）│                    │
├──┼──────┼────────┼─────┼──────────┤
│1   │92年12月23日│投資大貝湖別墅工│ 45,000元 │均在丙○○位於高雄市│
│    │            │程              │          │新興區○○路23號5 樓│
├──┼──────┼────────┼─────┤住處，由乙○○當場交│
│2   │92年12月24日│大貝湖別墅工程需│15,000元  │付現金予丙○○當場收│
│    │            │款              │          │受                  │
├──┼──────┼────────┼─────┤                    │
│3   │92年12月29日│大貝湖別墅工程需│18,000元  │                    │
│    │            │款              │          │                    │
├──┼──────┼────────┼─────┤                    │
│4   │  93年1月4日│大貝湖別墅工程需│40,000元  │                    │
│    │            │款              │          │                    │
├──┼──────┼────────┼─────┤                    │
│5   │93年1月9日  │購買石材（細石）│13,600元  │                    │
├──┼──────┼────────┼─────┤                    │
│6   │93年1月12日 │工程零用金      │10,000元  │                    │
│    │            │（用以購買工人之│          │                    │
│    │            │便當、飲料等）  │          │                    │
├──┼──────┼────────┼─────┤                    │
│7   │93年1月15日 │(1)混凝土工錢    │(1)32,000元│                    │
│    │            │(2)業主開會研究圖│(2)3,000元 │                    │
│    │            │說費用          │          │                    │
├──┼──────┼────────┼─────┤                    │
│8   │93年1月18日 │大貝湖別墅工程付│50,000元  │                    │
│    │            │款              │          │                    │
├──┼──────┼────────┼─────┤                    │
│9   │93年1月23日 │守衛室押金需付20│12,400元  │                    │
│    │            │萬元，但因工程已│          │                    │
│    │            │收款187,600 元，│          │                    │
│    │            │只需再交付12,400│          │                    │
│    │            │元              │          │                    │
├──┼──────┼────────┼─────┤                    │
│10  │93年1月28日 │設計師前佣金    │35,000元  │                    │
│    │            │與業主晚餐費用  │2,000元   │                    │
├──┼──────┼────────┼─────┼──────────┤
│11  │93年1月29日 │大貝湖別墅工程每│350,000元 │因當時乙○○人在台北│
│    │            │樓均需鋪設大理石│          │，乃由乙○○指示其配│
│    │            │，需支付花蓮大理│          │偶至高雄市第三信用合│
│    │            │石公司採購大理石│          │作社苓雅分社提領現金│
│    │            │之訂金          │          │交付與丙○○。      │
├──┼──────┼────────┼─────┼──────────┤
│12  │93年2月10日 │工程鍛造定金    │30,000元  │均在丙○○位於高雄市│
│    │            │                │          │新興區○○路23號5 樓│
│    │            │                │          │住處，由乙○○當場交│
│    │            │                │          │付現金予丙○○當場收│
│    │            │                │          │受                  │
├──┴──────┴────────┼─────┼──────────┤
│合計共支出                          │656,000元 │                    │
└──────────────────┴─────┴──────────┘


司法院資訊處製作；財團法人民間司法改革基金會備份。
